臺灣高等法院刑事判決　　　　　　　　 94年度上訴字第199號
上　訴　人
即　被　告　甲○○
指定辯護人　胡鳳嬌　律師
上列上訴人因強盜等案件，不服臺灣板橋地方法院93年度訴字第
第一審判決（起訴案號：臺灣板橋地方法院檢察署93年度偵字第
15664號），提起上訴，本院判決如下：
    主  文
原判決撤銷。
甲○○意圖為自己不法之所有，攜帶兇器，以脅迫至使不能抗拒
，而取他人之物，處有期徒刑伍年陸月。
扣案菜刀壹把、全罩式安全帽壹頂、白手套壹雙、黑色膠帶壹份
及未扣案之紅色塑膠袋壹只均沒收。
    事  實
一、甲○○因數日未進食致飢餓難耐且家庭經濟困難，竟意圖為
    自己不法之所有，擬至銀行強盜財物，先於民國九十三年十
    月四日上午六時許在台北縣土城市某處垃圾筒內拾得他人拋
    棄棄置之菜刀一把，並據為己有，嗣又於同日上午八時五十
    分許，在臺北縣土城市某公園內，基於行使變造特種文書之
    故意，用自己所有之黑色膠帶，黏貼在其所有車號ＬＰＢ─
    八二七號重型機車牌照上，將牌照上ＬＰＢ─八二七號變更
    為ＥＢＢ─八二七號，變造屬特種文書之機車牌照一枚，以
    避免事後遭警循線追緝，變造完成後，隨即於同日上午九時
    許，騎乘該機車前往臺北縣土城市○○路○段一二三號之萬
    泰商業銀行股份有限公司土城分公司（下稱萬泰銀行土城分
    行）前而行使，足以生損害於監理機關對於車籍資料管理之
    正確性，並將上開機車停至銀行旁之臺北縣土城市○○路○
    段一三一巷六號前，預供行搶得手後逃逸之用，旋於同日上
    午九時十一分，攜帶其前拾得據為己有在客觀上足以對人之
    生命、身體、安全構成威脅而具有危險性，可供作兇器使用
    之菜刀一把，且頭戴全罩式安全帽一頂、手著白色手套一雙
    及提其拾得他人棄置不要而據為己有內裝有藍色枕頭套之紅
    色塑膠袋一只（未扣案，檢察官起訴書漏未記載），從萬泰
    銀行土城分行正門進入後，隨即翻越三號櫃檯進入銀行行員
    之工作區內，手持菜刀在側大喊「搶劫！」，且喝令當時在
    三號櫃檯工作之銀行行員乙○○及其他在場銀行行員離開，
    而以上開脅迫方式（檢察官起訴書誤載為強暴方式）至使乙○○及其他在場銀行行員不能抗拒，而逕自第一至三號櫃檯
    抽屜內強盜取得萬泰銀行土城分行所有共新臺幣（下同）十
    一萬五千元，得手後將該款項放入前開紅色塑膠袋中，復翻
    越三號櫃檯，自正門離去時，該銀行副理丁○○、行員戊○○於二樓聽聞警鈴大作，旋即下樓衝出銀行，與該銀行保全
    人員丙○○及路人自後追捕，至前開停放機車之巷內，合力
    制服甲○○，交由到場之警方處理，並查得其強盜取得之前
    揭款項十一萬五千元（業由萬泰銀行土城分行副理丁○○領
    回），及扣得其所有用供前揭強盜犯罪所用之菜刀一把、全
    罩式安全帽一頂、白色手套一雙，暨該變造完成號碼ＥＢＢ
    ─八二七號之重型機車牌照一枚並將黏貼在牌照上之黑色膠
    帶取下扣案恢復原牌照號碼。
二、案經臺北縣政府警察局土城分局報請臺灣板橋地方法院檢察
    署檢察官偵查起訴。
    理  由
一、認定犯罪事實所憑之證據及理由：
    上開犯罪事實業據被告甲○○迭於警詢、檢察官偵查及原審
    、本院審理中坦承不諱，核與證人乙○○、丙○○、丁○○
    於警詢所証及詹博祥、戊○○分別於警詢、檢察官偵查中所
    證述遭強盜及逮捕被告等情相符，而證人乙○○、丙○○、
    丁○○、詹博祥、戊○○於審判外之上開陳述，經被告於本
    院審判程序中同意作為證據，本院審酌該陳述於案發後不久
    作成，復與被告無任何恩怨，而無構陷之不可信情況，且與
    被告之自白相符，自得為證據。並有萬泰銀行土城分行監視
    錄影器所拍攝被告強盜經過之翻拍畫面九紙、現場暨變造之
    機車牌照照片十二幀及證人丁○○所立具之贓物認領保管單
    一紙、扣案証物照片四幀（見臺灣板橋地方法院檢察署九十
    三年度偵字第一五六六四號卷第三十四頁至第四十二頁、第
    四十四頁至第四十九頁）附卷足憑；此外，復有扣案全罩式
    安全帽一頂、白色手套一雙及菜刀一把足資佐證，復觀諸該
    扣案菜刀為金屬材質，單刃已開鋒，木製手柄可供持握，在
    客觀上具有危險性，足以傷害人之生命、身體及對安全構成
    威脅，自屬無疑，綜此，事證明確，被告犯行堪以認定。
二、論罪：
    按刑法第三百二十一條第一項第三款之攜帶兇器竊盜罪，係
    以行為人攜帶兇器竊盜為其加重條件，此所謂兇器，其種類
    並無限制，凡客觀上足對人之生命、身體、安全構成威脅，
    具有危險性之兇器均屬之（參照最高法院七十九年台上字第
    五二五三號判例）。查扣案之菜刀為金屬材質，單刃已開鋒
    ，木製手柄可供持握以觀，於客觀上顯足對人之生命、身體
    、安全構成威脅而具有危險性，故屬刑法第三百二十一條第
    一項第三款之攜帶兇器竊盜罪所指之「兇器」無疑，是被告
    甲○○持該菜刀，施脅迫行為而為強盜犯行，核其所為，係
    犯刑法第三百三十條第一項之加重強盜罪。又按「強暴」係
    指直接、間接對於他人之身體施以暴力，壓制被害人之抗拒
    ，或被害人處於不能拒之狀態之謂，惟本件被告係持菜刀，
    高喊「搶劫」，並要求行員離開，其並未將菜刀接近被害銀
    行行員之身體，實屬威脅被害人之精神，使被害人畏怖心懼
    ，而處於不能抗拒之狀態，僅係行「脅迫」行為，致使被害
    人不能抗拒，公訴意旨認被告係施以「強暴」行為，致使不
    能抗拒，而犯本件加重強盜罪嫌，容有誤會。被告同時對該
    財物同具重疊之管領支配關係之銀行行員乙○○及其他在場
    銀行行員數人以上開脅迫方式至使不能抗拒，逕自第一至三
    號櫃檯抽屜內強盜取得萬泰銀行土城分行所有共十一萬五千
    元，其受脅迫而被強劫財物之有事實上支配力之職員人數多
    人，侵害之法益不僅一個，應依刑法第五十五條想像競合犯
    之規定，從一重處斷。又被告變造重型機車車牌，並進而為
    懸掛騎乘行使之行為，係犯刑法第二百十六條、第二百十二
    條行使變造特種文書罪；至其變造文書之低度行為，已為其
    進而行使之高度行為所吸收，不復另論。又行使變造特種文
    書行為，係為方便強盜後脫離現場避免追捕之用，核被告所
    犯行使變造特種文書罪與加重強盜罪間，有方法結果之牽連
    關係，為牽連犯，應從一重之加重強盜罪處斷。
三、撤銷改判及科刑之理由：
    原審予以論罪科刑，固非無見，惟證人乙○○、丙○○、丁○○於警訊中及詹博祥、戊○○分別於警詢、檢察官偵查中
    所證，均為審判外之陳述，原判決引用為被告犯罪之證據，
    卻未詳述其理由及法律上之依據，顯有判決理由不備之違背
    法令；又被告進入萬泰銀行土城分行後，隨即翻越三號櫃檯
    進入銀行行員之工作區內，手持菜刀在側大喊「搶劫！」，
    且喝令當時在三號櫃檯工作之銀行行員乙○○及其他在場銀
    行行員離開，同時對該財物同具重疊之管領支配關係之數人
    以上開脅迫方式至使乙○○及其他在場銀行行員不能抗拒，
    逕自第一至三號櫃檯抽屜內強盜取得萬泰銀行土城分行所有
    共十一萬五千元，其侵害之法益不僅一個，應依想像競合犯
    論處。原審未依刑法第五十五條想像競合犯之規定，從一重
    處斷，顯有違誤；又被告係因數日未進食致飢餓難耐且家庭
    經濟困難，始起意至銀行強盜財物，強盜取得萬泰銀行土城
    分行現款十一萬五千元，與持槍劫得鉅款相較，情節自有輕
    重之別，原審未酌減其刑，仍量處有期徒刑柒年貳月，失之
    過重，亦有未洽。被告以原審量刑過重聲明上訴，為有理由
    ，且原判決並有上開可議，自應撤銷改判。
四、科刑及其審酌事項：
    查被告為本件強盜行為前，即先行變造車牌、準備刀械、手
    套及逃離作案現場之交通工具等，固足認被告為本件犯行前
    事先經縝密計劃，且係對金融機構為強盜行為，影響社會治
    安至鉅，量刑原不宜輕縱，惟被告係因數日未進食致飢餓難
    耐且家庭經濟困難，思慮未周而為本件強盜犯行，所持凶器
    為垃圾筒內他人拋棄棄置之菜刀一把，強盜取得現款十一萬
    五千元，該款亦經被害人領回，此與持槍劫得鉅款相較，情
    節自有輕重之別，被告犯罪後坦承犯行，深自悔悟，態度良
    好，而刑法第三百三十條第一項之加重強盜罪，法定本刑為
    七年以上有期徒刑，法重情輕，到庭執行職務之公訴人於審
    理中亦求為酌減其刑，本院多方考量，爰依刑法第五十九條
    酌減其刑。爰審酌被告犯罪之動機、目的、手段、所生危害
    、所得利益、其品行智識程度、坦承犯行深自悔悟犯罪後態
    度良好等一切情狀，量處如主文第二項所示之刑，以資懲儆
    。
五、沒收宣告：
    扣案之菜刀一把、全罩式安全帽一頂、白色手套一雙、供變
    造車牌用之黑色膠帶一份，為被告所有供犯罪所用之物，業
    據其承明在卷，均依刑法第三十八條第一項第二款之規定宣
    告沒收。另被告供裝強盜所得款項之紅色塑膠袋一只，係其
    在拾得他人棄置而據為己有供本件犯罪所用之物，業據其自
    承明白，雖未扣案，惟無証據証明業已滅失，爰仍依刑法第
    三十八條第一項第二款之規定併予宣告沒收。至公訴意旨認
    扣案之藍色枕頭套一個為被告所有供裝強盜所得之物，爰請
    本院併予宣告沒收一節，惟查，被告自警詢之始即否認藍色
    枕頭套係供裝贓款之用，並辯稱該枕頭套本來就放在塑膠袋
    內，為其晚上睡覺用等語，另參之証人戊○○於警訊中亦指
    陳：「當時我看到嫌犯手戴白色手套拿菜刀還有一個塑膠袋
    往外面衝」（偵卷第二十二頁），足認被告確未以該扣案之
    藍色枕頭套裝贓款，此外，復查無其他積極之証據証明該藍
    色枕頭套係被告所有供本案犯罪所用或預備之物，爰不另為
    沒收之諭知，併此說明。
六、適用法律：
據上論斷，應依刑事訴訟法第369條第1項前段、第364條、第299
條第1項前段，刑法第216條、第212條、第330條第1項、第55條
、第59條、第38條第1項第2款，判決如主文。
本案經檢察官鄭龍照到庭執行職務。
中    華    民    國    94    年    2     月    25    日
                  刑事第二十一庭審判長法  官  溫耀源
                                      法  官  周政達
                                      法  官  邱同印
以上正本證明與原本無異。
如不服本判決，應於收受送達後十日內向本院提出上訴書狀，其
未敘述上訴之理由者並得於提起上訴後十日內向本院補提理由書
（均須按他造當事人之人數附繕本）。
                                      書記官  莊昭樹
中    華    民    國    94    年    2     月    25    日
附錄：本案論罪科刑法條全文
中華民國刑法第三百三十條
犯強盜罪而有第三百二十一條第一項各款情形之一者，處七年以
上有期徒刑。
前項之未遂犯罰之。
